【裁判字號】    96,簡上,476
【裁判日期】    970321
【裁判案由】    清償債務
【裁判全文】
臺灣臺北地方法院民事判決             96年度簡上字第476號
上  訴  人  丁○○
被  上訴人  國泰世華商業銀行股份有限公司
法定代理人  甲○○
訴訟代理人  乙○○
            丙○○
上列當事人間請求清償債務事件，上訴人對於中華民國96年7月
13日本院臺北簡易庭96年度北簡字第22700號第一審宣示判決筆
錄提起上訴，本院於97年3月7日言詞辯論終結，判決如下：
    主      文
上訴駁回。
第二審訴訟費用由上訴人負擔。
    事實及理由
壹、程序方面：
    按當事人於第二審不得提出新攻擊或防禦方法，但如不許其
    提出顯失公平者，不在此限，此規定於簡易程序適用之，民
    事訴訟法第447條第1項但書第6款、第436條之1第3項分別定
    有明文。本件上訴人於第二審提出伊在申請辦理信用卡申請
    書時，被上訴人未提供必要審閱期限，雖屬新攻擊方法，惟
    上訴人於第一審未委任律師為訴訟代理人，難期為完善之訴
    訟攻防，如不許其於本院提出此新攻擊方法，有顯失公平之
    情形，揆諸上開規定，應許上訴人提出，合先敘明。
貳、實體方面：
一、被上訴人主張：上訴人於民國91年向匯通商業銀行股份有限
    公司（下稱匯通銀行）申辦太平洋SOGO百貨聯名卡時，匯通
    銀行已提供信用卡約定條款書供上訴人詳加審閱，雙方始於
    91年5月22日訂立信用卡使用契約，上訴人並領用信用卡，
    依約得於匯通銀行之特約商店記帳消費，且依信用卡約定條
    款第14、15條之約定，應於當期繳款截止日前向匯通銀行清
    償全部帳款，或以循環信用方式繳付最低應繳金額，逾期清
    償者，依信用卡約定條款第15、21、22條之約定，除喪失期
    限利益外，須另給付按年利率19.7%計算之利息。而匯通銀
    行於91年3月3日更名為國泰商業銀行股份有限公司，另於92
    年6月26日與世華聯合商業銀行股份有限公司（下稱世華銀
    行）合併，世華銀行為存續公司，並於同年10月27日更名為
    國泰世華商業銀行股份有限公司即伊公司，伊依法承受匯通
    銀行對上訴人之權利義務。上訴人復於92年11月3日與伊成
    立簡易通信貸款契約，向伊借款新臺幣（下同）20萬元，利
    息按年利率18.5%計算，分36期清償，依年金法按月計付本
    息，併入信用卡帳單中與信用卡消費帳款一同繳納，依約定
    條款第1條之約定，上訴人如未依約於繳款期限前繳款或未
    繳足月付金時，伊得將未繳金額之本金部分，或經伊主張視
    為到期之本金部分，按信用卡循環利率（即年利率19.7 %）
    計算利息，依約定條款第4、5條之約定，倘為延遲繳款經伊
    主張暫停上訴人信用卡之權利時，除喪失期限利益外，須另
    支付相當1期月付金之違約金。而上訴人使用信用卡消費多
    年，各期帳單上均載明繳款截止日及循環信用之年利率，上
    訴人均未向伊表示異議，並如期繳款，足見上訴人早已知悉
    並簽訂約定利率及還款方式之內容，伊亦無將利息滾入本金
    再計息之情形。截至96年2月21日，上訴人未按期清償，積
    欠信用卡帳款241,998元（本金233,788元、利息8,210元）
    ，積欠通信貸款93,433元（本金90,265元、利息3,168元）
    ，二者合計335,431元。爰依上開信用卡契約、通信貸款契
    約，求為判命上訴人給付335,431元，及其中324,053元（本
    金）自96年2月12日起至清償日止，按年利率19.7%計算之利
    息等語。
二、上訴人則以：伊固有申領信用卡使用，惟被上訴人就該信用
    卡之約定條款並未予伊審閱期間，伊始終未收到該信用卡約
    定條款，是兩造間就信用卡帳款之利息計算及還款方式未有
    合意；又伊之信用卡消費金額為917,236元，扣除已繳交之8
    85,943元，伊僅積欠31,193元，與被上訴人請求之金額相去
    甚遠，足見被上訴人有將利息滾入原本計算之情形，違反民
    法第207條之規定等語為辯。
三、原審為被上訴人勝訴判決，即判命上訴人應給付被上訴人33
    5,431元，及其中324,053元自96年2月12日起至清償日止，
    按年利率19.7%計算之利息。上訴人提起上訴，聲明為：(一)
    原判決廢棄。(二)上開廢棄部分，被上訴人在第一審之訴駁回
    。被上訴人則聲明：上訴駁回。
四、兩造不爭執之事實：
(一)、上訴人於91年5月22日向被上訴人（前身為匯通銀行，下同
    ，詳前述）申請太平洋SOGO百貨聯名卡（下稱系爭信用卡）
    使用，復於92年11月3日與被上訴人成立信用卡簡易通信貸
    款契約，有被上訴人提出信用卡申請書及信用卡簡易通信貸
    款申請書影本各一份在卷可稽（見本院卷第31至34頁）。
(二)、被上訴人對於上訴人提出之債務協商協議書、本金利息計算
    表、信用卡消費帳款債權明細表、歷史消費明細表、歷史繳
    款明細表、信用卡對帳單等件影本形式上不爭執（見本院卷
    第58至71頁、75、76頁）。
五、上訴人抗辯：被上訴人就系爭信用卡約定條款並未予伊審閱
    期間，且兩造間並未就信用卡約定條款之內容達成合意，又
    被上訴人計算其欠款時，違反民法第207條規定，將利息滾
    入原本再生利息云云，為被上訴人否認，並以前詞置辯。是
    以本件兩造之爭點厥為：
    (一)上訴人在申請辦理系爭信用卡時，被上訴人是否提供必要
      審閱期限？兩造就信用卡約定條款之內容是否達成合意？
    (二)被上訴人是否有將上訴人之欠款利息滾入原本重複計息？
      經查：
(一)、依兩造不爭執真正之匯通銀行太平洋SOGO百貨聯名卡申請書
    ，其正面有記載：「申請人同意下列聲明事項：六、申請人
    已經貴行（指匯通銀行）提供必要的審閱期限，審閱上開聲
    明事項、信用卡約定條款並同意遵守。惟收到卡片七日內未
    使用時，本人得將卡片截斷，以掛號郵件寄回貴行，通知貴
    行解除契約。」等字，並經上訴人確認無誤後，始於該申請
    書內之「正卡人簽名」欄親自簽名乙節，有系爭信用卡申請
    書可稽（見本院卷第31頁），上訴人既向被上訴人申辦信用
    卡使用，依常理應閱讀申請書上之內容及信用卡約定條款有
    關信用卡持卡人之權利義務，且本件申請書依上訴人主張，
    係於太平洋百貨公司內所設匯通銀行攤位辦理申請，應認在
    該處上訴人得以充分檢視信用卡申請書之內容及所附之約定
    條款，而非於急迫輕率之情形下填具信用卡申請書，參以上
    訴人於91年5月22日申請並收受系爭信用卡後，於92年10月9
    日即正式開卡使用，直至95年7月6日債務協商前，均有持卡
    記帳消費記錄等情，有系爭信用卡之消費明細表可稽（見本
    院卷第62至65頁），足證被上訴人已給予上訴人系爭信用卡
    約定條款之合理審閱期間，且提供信用卡約定條款供上訴人
    閱覽，經上訴人審閱無誤後，始於該信用卡申請書內之「正
    卡人簽名」欄簽名，而與被上訴人成立系爭信用卡契約，否
    則上訴人於收受系爭信用卡後，衡情不會開卡使用，且繼續
    使用至95年7月間。又上訴人使用系爭信用卡記帳消費多年
    ，各期帳單之右上角處均載明繳款截止日及循環信用年利率
    為19.70%等字，有信用卡對帳單影本足憑，上訴人於上開期
    間均未就信用卡帳款之利率及繳款期限向被上訴人表示異議
    ，且如期繳納帳款，復有系爭信用卡申請書可稽，顯見上訴
    人明知系爭信用卡之約定利率及還款期限。是上訴人所辯被
    上訴人未提供系爭信用卡約定條款之審閱期限，兩造間無約
    定利率及還款期限，就信用卡約定條款內容未達成合意云云
    ，均不可採。
(二)、按當事人主張有利於己之事實者，就其事實有舉證之責任，
    但法律別有規定或依其情形顯失公平者，不在此限，民事訴
    訟法第277條定有明文。查上訴人辯稱：被上訴人將伊欠款
    利息滾入原本重複計算利息云云，已為被上訴人所否認，而
    上訴人對此有利已之事實，未能舉證以實其說，僅於本院審
    理時泛稱：「我確有積欠被上訴人公司款項，但被上訴人公
    司寄給我的計算方式太複雜，我看不太懂，我認為被上訴人
    公司的利息計算方法是以複利計算，這樣我永遠還不清」、
    「我是依被上訴人寄給我的計算方式推測」等語（見本院卷
    第75頁反面），顯係空言抗辯，自不足採。更何況被上訴人
    請求上訴人給付欠款共計335,431元，其中信用卡帳款部分
    ，本金、利息依序為233,788元、8,210元，簡易通信貸款部
    分，本金、利息依序為90,265元、3,168元，有上訴人所不
    爭執之本金利息計算表、信用卡消費帳款債權明細表、歷史
    消費明細表、歷史繳款明細表、信用卡對帳單等件可稽（見
    本院卷第60至71頁、75、76頁），並無利息滾入本金再計利
    息之情形，且兩造曾就前開欠款透過銀行公會債務協商機制
    達成協議，自95年8月起分120期還款，利息則按年利率8.88
    %計算，每月10日以29,564元按比例清償上訴人積欠各債權
    銀行之債務，亦有上訴人所不爭執之債務協商協議書影本足
    憑（見本院卷第58至60頁），足見上訴人對於被上訴人所主
    張之欠款金額及利息均無意見，否則不會願意按此本息為基
    礎而與被上訴人簽訂債務協商協議書。益證上訴人所辯被上
    訴人違反民法第207條規定，將其欠款利息滾入原本重複計
    息云云，亦無可取。
六、綜上所述，被上訴人主張其已提供信用卡約定條款之合理審
    閱期限予上訴人，兩造就系爭信用卡契約及通信貸款契約之
    內容已達成合意，其並無將上訴人欠款利息滾入原本重複計
    息之情形，為可採信。上訴人抗辯被上訴人就信用卡約定條
    款之內容未提供必要審閱期限，兩造就上開契約未有合意存
    在，被上訴人將其欠款利息滾入原本重複計息，違反民法第
    207條規定云云，不足以採。從而，被上訴人依上開信用卡
    契約、通信貸款契約，請求上訴人給付335,431元，及其中
    324,053元自96年2月12日起至清償日止，按年利率19.7%計
    算之利息，為有理由，應予准許。原審判命被上訴人如數給
    付，並依職權宣告假執行，核無違誤。上訴意旨指摘原判決
    不當，求予廢棄改判，為無理由，應予駁回。
七、本件為判決基礎之事證已臻明確，兩造所為之其他主張、陳
    述並所提之證據，經審酌後，認均與本件之結論無礙，不再
    一一論述，併予敘明。
八、據上論結，本件上訴為無理由，依民事訴訟法第436條之1第
    3項、第449條第1項、第78條，判決如主文。
中    華    民    國    97    年    3     月    21    日
                  民事第六庭   審判長法  官  張競文
                                     法  官  陳文正
                                     法  官  鄧德倩
以上正本係照原本作成。
本判決不得上訴。
中    華    民    國    97    年    3     月    21    日
                                     書記官  池東旭


司法院資訊處製作；財團法人民間司法改革基金會備份。
